【裁判字號】    99,消債抗,27
【裁判日期】    990203
【裁判案由】    消債聲明異議
【裁判全文】
臺灣高雄地方法院民事裁定            99年度消債抗字第27號
抗  告  人  乙○○
訴訟代理人  唐國盛律師
相  對  人  聯邦商業銀行股份有限公司
法定代理人  丙○○
相  對  人  華南商業銀行股份有限公司
法定代理人  甲○○
上列當事人間因消費者債務清理條例聲明異議事件，抗告人對於
中華民國98年12月21日本院98年度事聲字第180 號第一審裁定提
起抗告，本院管轄之第二審合議庭裁定如下：
    主  文
抗告駁回。
抗告程序費用新臺幣壹仟元由抗告人負擔。
    理  由
一、抗告意旨略以：原裁定以抗告人平均收入20,000元，扣除必
    要支出費用9,660 元，應有能力於更生方案進行期間清償全
    部債務，然抗告人移居基隆市後每月收入不足20,000元，且
    目前正處於失業狀態，以其目前之經濟狀況，其每月收入扣
    除支出實無10,340元之餘額足供運用。再者，抗告人之負債
    總額自民國97年11月21日迄今，已從597,755 元增為817,61
    3 元，增加36.78 ％，不應再認定抗告人應提高每月清償餘
    額，以增加清償成數。為此，抗告人爰依法提起本件抗告，
    並聲明：原裁定廢棄。
二、按消債條例之制定，乃為使負債務之消費者依本條例所定程
    序清理其債務，以調整其與債權人及其他利害關係人之權利
    義務關係，保障債權人之公平受償，謀求消費者經濟生活之
    更生，進而健全社會經濟之發展，除有第63條所定之情形外
    ，法院得斟酌裁量認可更生方案。而於債務人有薪資、執行
    業務所得或其他固定收入之情形下，依該條例第64條之規定
    ，在除有該條第2 項所定之情形外，法院如認更生方案之條
    件公允者，即得不經債權人會議可決，逕依債務人之聲請或
    依職權以裁定認可更生方案。
三、經查：
  (一)抗告主張其移居基隆市每月所得不足20,000元，且目前處於
    失業狀態，其收入扣除必要支出後，實無原審認定10,340元
    之餘額足供運用云云。惟抗告人於聲請更生時主張每月所得
    平均每月20,000元，復於更生程序進行中主張97年1 月至98
    年8 月收入總額為380,000 元，平均每月20,000元，有抗告
    人之前置協商收入切結書財產、收入狀況報告書附卷可考（
    見消債更卷第13頁、司執消債更卷第98頁）。又抗告人現移
    居於基隆市，亦有民事更正地址陳報狀附卷可參（見司執消
    債更卷第115 頁），是依內政部公告98年度台灣省每人每月
    最低生活費用9,829 元計算（原審誤載為9,660 元），抗告
    人之收入扣除必要支出後，餘額仍有10,171元（20,000－9,
    829 ＝10,171），應可認定。雖抗告人主張其目前處於失業
    狀態，並提出離職證明書為證，然抗告人為73年12月10日生
    ，年僅26歲，有戶籍謄本在卷可按（見消債更卷第22頁），
    其仍具相當之工作能力，且其自97年1 月起至98年8 月止工
    作收入總額380,000 元，顯見聲請人已有相當之工作經驗，
    則聲請人另覓工作應非難事，且聲請人亦可能於累積工作經
    驗後增加工作收入。是抗告人執此認原裁定不當，為無理由
    。
  (二)抗告人另主張其負債總額迄今已從597,755 元增至817,613
    元，不應認定抗告人應提高每月清償餘額，以增加清償成數
    云云。然消債條例更生之規範目的，係在維持債務人基本生
    活之情況下，於債務人之能力範圍內盡力清償債務，非謂債
    務人得任意利用債務清理程式減輕債務，肇致道德危險。是
    抗告人為償還債務，自應經歷履行期間較不寬裕之經濟生活
    ，此乃抗告人於負擔債務時即得預見，是依誠實及信用之原
    則，抗告人於有履行可能性時，理應竭盡己力，撙節開支，
    誠實勤勉地將其每月可支配之餘額全數用以清償債務為是。
    是以，抗告人目前負債總額817,613 元，以上開餘額10,171
    元，全數用以清償債務，則抗告人於8 年間即可清償完畢。
    抗告人執此提起抗告，亦屬無據。
四、綜上所述，原審審酌原處分各情予以裁定，而廢棄本院司法
    事務官依職權認可更生方案之處分，並由本院民事執行處依
    法另為審究處理，於法並無違誤，抗告意旨指摘原裁定不當
    ，求予廢棄原審裁定，為無理由，應予駁回。
五、據上論結，本件抗告為無理由，依消費者債務清理條例第11
    條第2 項、第15條，民事訴訟法第495 條之1 第1 項、第44
    9 條第1 項、第95條、第78條，裁定如主文。
中    華    民    國    99    年    2     月    3     日
                  民事第三庭  審判長法  官  朱玲瑤
                                    法  官  陳宛榆
                                    法  官  洪能超
上為正本係照原本作成。
本裁定不得抗告。
中    華    民    國    99    年    2     月    3     日
                                    書記官  火秋予

司法院資訊處製作；財團法人民間司法改革基金會備份。
